【裁判字號】    97,上易,995
【裁判日期】    970717
【裁判案由】    傷害
【裁判全文】
臺灣高等法院刑事判決                 97年度上易字第995號
上  訴  人  臺灣板橋地方法院檢察署檢察官
被      告  丙○○○
輔  佐  人  乙○○
上列上訴人因被告傷害案件，不服臺灣板橋地方法院96年度易字
第1850號，中華民國97年2月27日第一審判決（起訴案號：臺灣
板橋地方法院檢察署96年度偵字第7813號），提起上訴，本院判
決如下：
    主  文
上訴駁回。
    事  實
一、緣丙○○○與甲○○為舞蹈社社友，丙○○○因認甲○○對
    外傳述其家務事多所不實，因而心生不滿，遂於民國95年9
    月4日上午8時30分許，前往位於臺北縣新莊市○○街之「思
    賢公園」內，找當時正在跳舞之甲○○理論，雙方一言不和
    ，丙○○○竟基於傷害他人身體之故意，與甲○○發生拉扯
    ，並互毆、互踢（甲○○所涉傷害部分，因逾告訴期間，已
    由檢察官另為不起訴處分），導致甲○○身上所著衣物遭扯
    破（丙○○○所涉毀損部分，因逾告訴期間，已由檢察官另
    為不起訴處分），且受有臉部多處擦挫傷併3處皮下瘀傷（
    均1×1公分）、右側外傷性結膜下出血、胸部多處抓傷（10
    ×8公分）、下肢挫傷併皮下瘀傷（6×5公分）及兩側下肢
    多處皮下瘀傷（5×3公分、4×3公分、6×2公分）之傷害。
二、案經甲○○訴由臺北縣政府警察局新莊分局報告臺灣板橋地
    方法院
    理  由
壹、關於證據能力之認定：
    按被告以外之人（包括證人、鑑定人、告訴人、被害人及共
    同被告等）於審判外之陳述雖不符刑事訴訟法第159條之1至
    之4等四條之規定，而經當事人於審判程序同意作為證據，
    法院審酌該言詞陳述或書面陳述作成時之情況，認為適當者
    ，亦得為證據；當事人、代理人或辯護人於法院調查證據時
    ，知有刑事訴訟法第159條第1項不得為證據之情形，而未於
    言詞辯論終結前聲明異議者，視為有前項之同意，同法第15
    9條之5定有明文。立法意旨在於傳聞證據未經當事人之反對
    詰問予以核實，原則上先予排除。惟若當事人已放棄反對詰
    問權，於審判程序中表明同意該等傳聞證據可作為證據；或
    於言詞辯論終結前未聲明異議，基於尊重當事人對傳聞證據
    之處分權，及證據資料愈豐富，愈有助於真實發見之理念，
    且強化言詞辯論主義，使訴訟程序得以順暢進行，上開傳聞
    證據亦均具有證據能力。查本件下列所引用之被告以外之人
    於審判外之供述或非供述證據，因公訴人及被告於準備程序
    時起迄至言詞辯論終結前均未聲明異議，而本院審酌上開供
    述或非供述等證據資料製作時之情況，無不當取供及證明力
    明顯過低之瑕疵，認以之作為證據應屬適當，故揆諸前開規
    定，認前揭證據資料應有證據能力。
貳、認定被告丙○○○犯罪所憑之證據及理由：
一、訊據被告鐘陳錦珠坦承有於上揭時、地與被害人甲○○發生
    拉扯、互毆、互踢，及扯破其衣裳，致被害人臉部、胸部等
    處受傷之事實不諱，惟辯稱：當時與告訴人在拉扯中，亦有
    別人在拉扯，告訴人提出之診斷證明書上所載傷勢並非全係
    伊所造成，而告訴人之尿失禁係因感染而來，與伊之拉扯無
    關云云。經查：
  (一)被告於上揭時、地，與被害人發生拉扯，並以手毆打及以腳
    踢被害人，造成被害人受傷等情，業據證人即告訴人甲○○
    於警詢時、偵查中、原審及本院審理時指訴歷歷，核與證人
    吳煥於警詢時、偵查中及原審審理時證述：案發當時我在公
    園裡跳舞，被告將甲○○拉走，並先掌摑甲○○，雙方有拉
    扯，被告徒手毆打甲○○，雙方也有互踢，我見狀有上前制
    止，我不知道被告用腳踢告訴人哪裡，有看到甲○○胸部有
    抓傷，衣服被拉破，但告訴人臉部及腳部有無受傷我已沒印
    象等語（見偵卷第8至9頁、第76頁、原審卷第69至71頁），
    及證人陳鍾月眉於偵查中具結後證稱：正確時間伊忘記了，
    但有一次在公園內跳舞，看到被告跟甲○○在吵架，後來有
    打架，且被告有拉甲○○衣服等語（見偵卷第76至77頁）等
    語互核大致相符。
  (二)被害人甲○○遭被告拳打腳踼成傷後，分別於95年9月4日、
    6日、1 8日、27日及同年10月2日至行政院衛生署臺北醫院
    就醫，經檢查結果受有臉部多處擦挫傷併皮下瘀傷、右側外
    傷性結膜下出血、胸部多處抓傷、下肢挫傷併皮下瘀傷及兩
    側下肢多處皮下瘀傷之傷害，且前開傷害經研判屬新傷，而
    由診治醫師於95年9月18日將原尚不明顯之瘀傷加註於病歷
    上，此有行政院衛生署臺北醫院北醫診字第9601242440號診
    斷證明書（甲種）乙紙及行政院衛生署臺北醫院96年12月20
    日北醫歷字0960011803號函暨所附病歷資料等在卷可稽。而
    所謂瘀傷或挫傷係由於皮下血管因受外力攻擊破裂出血所造
    成之皮下傷害，初期瘀傷顏色通常略近紅色，稍久漸變為近
    青紫色，接續隨著皮膚組織對血紅素之化學分解，顏色漸次
    變為淺黃綠色，最後為身體所吸收。本件被害人於遭被告毆
    打當日，其瘀傷尚不明顯，經時隔數日後始呈現明顯瘀青，
    並經診治醫師檢查全部傷勢如前所述，核與常情無違。綜上
    ，被害人前開至醫院就診，經醫師檢查傷勢確係由被告毆打
    所致無訛。被告辯稱診斷證明書上所載傷勢並非全係伊造成
    云云，顯不足採。
  (三)至被害人甲○○指訴：伊遭被告毆打後，因傷勢嚴重，行動
    不便而無法工作，且遭被告用腳踢到下體成傷，導致有尿失
    禁之情形云云。惟查被害人當天遭被告毆打後，仍留在現場
    與吳煥繼續跳舞，嗣後被害人仍每天至「思賢公園」內跳舞
    ，未表示身體有何不適等節，分據證人吳煥、詹玉雲、吳闕
    良枝於原審審理時證述在卷（見原審卷第71頁、75頁、77頁
    ）。如被害人於遭被告毆打後受傷嚴重，衡情應於被打後直
    接前往醫院就醫或返家休息，而無繼續留在現場跳舞，並於
    案發後仍然每天前往公園跳舞之理。另依證人陳玉枝於原審
    審理時證稱：被害人是9月初受傷，吵完後沒幾天，被害人
    就去餐廳當臨時工，與伊一起共事，伊沒看到被害人臉部有
    傷口，也沒有跛腳，被害人平常還有受雇做打掃工作等語（
    見原審卷第79頁）；證人許淑君證稱：伊不知他們何時吵架
    ，但在95年的尾牙期間，伊有與告訴人一起工作，被害人還
    穿了1雙很高的高跟鞋在端菜等語（見原審卷第10頁）觀之
    ，足認被害人於遭被告毆打後，其所受如前所述傷勢並未嚴
    重至行動不便，無法工作之程度。再被害人尿失禁乙節，亦
    經原審依職權向行政院衛生署臺北醫院函詢其成因及就診時
    間，經該院函覆略稱：「病患甲○○於95年10月19日至95
    年11月10日經檢查有尿液感染，此期間尿失禁可因感染引起
    ；於95年11月17日至95年11月30日尿失禁為應力性尿失禁（
    腹壓增加時即尿液失禁）原因多是骨盆腔底肌肉鬆弛」等語
    ，有該院96年12月26日北醫歷字00000000004號函乙件附卷
    可稽，可見被害人尿失禁之成因已經醫師研判可能係尿液感
    染及骨盆腔底肌肉鬆弛所致，應非遭被告傷害所致。此從被
    害人至醫院泌尿科就診期日為95年10月19日，距本案發生時
    間已有月餘，是被害人前開尿失禁情形是否被告傷害行為所
    致，即二者間是否具有相當因果關係，仍有合理懷疑存在，
    自尚難遽認被害人之尿失禁情形係因被告傷害所致。
  (四)綜上，本件事證明確，被告犯行洵堪認定，應予依法論科。
二、核被告所為，係犯刑法第277條第1項之普通傷害罪。原審以
    本件事證明確，適用刑法第277條第1項之傷害罪，中華民國
    96年罪犯減刑條例第2條第1項第3款、第7條等規定，並審酌
    被告之犯罪動機係因被害人對外傳述其家務事而心生不滿，
    竟不思循理性平和之方式以化解紛爭，而以手腳毆、踼告訴
    人，致告訴人身體多處受有傷害之程度，兼酌被告之品行、
    智識程度、生活狀況、犯後坦承大部分犯行等一切情狀，量
    處拘役45日，並諭知易科罰金之折算標準。並因被告行為係
    在96年4月24日以前，符合中華民國96年罪犯減刑條例第2條
    第1項第3款之規定，且非同條例第3條所定不得減刑之罪，
    併依該條例之規定減其刑期2分之1為拘役22日，並諭知易科
    罰金之折算標準。經核認事用法並無違誤，量刑亦屬妥當。
    檢察官循告訴人之請求，仍執前詞，以前述被害人尿失禁症
    狀係遭被告傷害所致，及原審量刑過輕等詞提起上訴，指摘
    原判決不當。查被害人尿失禁乙節，並查無積極證據足認係
    遭被告傷害所致，已如述。且按「量刑輕重係屬事實審法院
    得依職權自由裁量之事項，苟已斟酌刑法第57條各款所列情
    狀而未逾越法定刑度，不得遽指為違法（72年台上字第6696
    號判例意旨參照）」，本件原審判決已經詳細記載量刑審酌
    各項被告犯罪情節及犯罪後之態度等一切情狀，並予以綜合
    考量，在法定刑內科處其刑，經核於法並無不合。是檢察官
    上訴所指，均無理由，應予駁回。
據上論斷，應依刑事訴訟法第368條，判決如主文。
本案經檢察官陳國鳴到庭執行職務。
中    華    民    國    97    年    7     月    17    日
                  刑事第十四庭   審判長法  官   陳志洋
                                       法  官   蔡聰明
                                       法  官   謝靜慧
以上正本證明與原本無異。
不得上訴。
                                       書記官   高士童
中    華    民    國    97    年    7     月    17    日
附錄：本案論罪科刑法條全文
中華民國刑法第277條第1項
傷害人之身體或健康者，處3年以下有期徒刑、拘役或1千元以下
罰金。


司法院資訊處製作；財團法人民間司法改革基金會備份。
